臺灣臺南地方法院刑事判決　　　　　　　95年度訴字第1620號
公　訴　人　臺灣臺南地方法院檢察署檢察官
被　　　告　乙○○
　　　　　　　　　　（另案臺灣臺南監獄執行中）
上列被告因違反槍砲彈藥刀械管制條例案件，經檢察官提起公訴
（95年度偵字第13599號），本院判決如下：
    主  文
乙○○未經許可，持有子彈，處有期徒刑伍月，併科罰金新臺幣
貳拾萬元，徒刑如易科罰金，以銀元參佰元折算壹日，罰金如易
服勞役，罰金如易服勞役，以罰金總額與陸個月之日數比例折算
。扣案土造子彈貳拾顆（直徑捌點柒ｍｍ金屬彈頭）均沒收。
    事  實
一、乙○○明知未經中央主管機關許可，不得無故持有子彈，竟
    於民國（下同）九十三年八月五日七時許以透明塑膠袋包裝
    ，而持有具殺傷力之土造子彈三十顆（經送內政部警政署刑
    事警察局鑑定試射十顆後餘二十顆），於同日並攜帶至臺南
    縣永康市○○街八之三號二樓之一之友人甲○○（另案經臺
    灣臺南地方法院檢察署檢察官通緝中）居住處。嗣於同日下
    午二時四十分許，經警員持本院核發之搜索票至上址搜索，
    乙○○為免遭警方查獲，於警員帶著甲○○搜索各個房間之
    際，藉故要上廁所，於進入廁所後立刻將門鎖上，並將上開
    子彈丟棄在廁所內，然後從廁所內之窗戶一躍而下，逃離現
    場。在場警員吳定邦聽聞廁所內發出巨大聲響，警覺有異，
    立刻破門而入，隨即發現地面留有用透明塑膠袋包裝之土造
    子彈三十顆，因而查獲乙○○非法持有子彈之事實。
二、案經臺南市警察局報告臺灣臺南地方法院檢察署檢察官偵查
    起訴。
    理  由
壹、程序部分：
一、按刑事訴訟法關於證人之訊問，採具結制度，其用意在擔保
    證言之真實性及憑信性，並提高證人之責任心及警戒心，使
    為誠實之陳述，是具結乃證言真實性之程序擔保。又按刑事
    訴訟法第一百五十九條之一第二項規定，被告以外之人於偵
    查中向檢察官所為之陳述，除顯有不可信之情況者外，得為
    證據，然證人依法應具結而未具結者，其證言不得作為證據
    ，同法第一百五十八條之三亦定有明文。參諸被告以外之人
    ，本質上屬於證人，其陳述事實經過，亦應依人證之法定偵
    查、審判程序具結，方得作為證據，最高法院九十三年度臺
    上字第六五七八號判例意旨揭櫫甚明。查證人甲○○於偵查
    中向檢察官所為之陳述，此陳述對被告而言係為證言，依刑
    事訴訟法第一百五十八條之三規定，應予具結，惟此部分陳
    述未經具結，屬絕對無證據能力，應由本院依職權予以排除
    。
二、又被告以外之人於審判外之言詞或書面陳述，除法律有規定
    者外，不得作為證據；又被告以外之人於審判中，因所在不
    明而無法傳喚或傳喚不到者，其於司法警察官或司法警察調
    查中所為之陳述，經證明具有可信之特別情況，且為證明犯
    罪事實之存否所必要者，得為證據，刑事訴訟法第一百五十
    九條第一項、第一百五十九條之三第三款分別定有明文。經
    查：本件證人甲○○經本院傳喚並未到庭，有本院送達證書
    、刑事報到單、因遷移不明遭退回之公文封等件（見本院卷
    第五二頁至第五五頁）等件附卷足憑，堪認證人甲○○已處
    於所在不明而無法傳喚或傳喚不到之情形，而上開無法傳喚
    或傳喚不到之情況，觀諸證人之住址係臺南縣永康市○○街
    七三五號，於傳票上記載「應受送達處所查無此人」，有本
    院上開送達證書在卷足佐（見本院卷第五二頁），因此即使
    執行拘提，由於該處所查無此人，亦無拘提之實益。另參諸
    證人該次警詢之證詞，確實為自身經歷而非經權衡利害或受
    他人干預所為之陳述，客觀上加以判斷，足認證人警詢中證
    詞具有可信之特別情況，且為證明犯罪事實存否所必要，依
    刑事訴訟法第一百五十九條之三第三款之規定，證人前開警
    詢筆錄應屬傳聞之例外，具有證據能力，合先敘明。
貳、實體部分：
一、訊據被告對於其於九十三年八月五日七時許有至臺南縣永康
    市○○街八之三號二樓之一之友人甲○○居住處，並於同日
    下午二時四十分許，於警員帶著甲○○搜索各個房間之際，
    藉故要上廁所，於進入廁所後立刻將門鎖上，從廁所內之窗
    戶一躍而下，逃離現場等情固坦承不諱（見臺灣臺南地方法
    院檢察署九十五年度偵緝字第三三五號偵查卷第二九頁、本
    院卷第二二頁至第二三頁），惟矢口否認有何持有土造子彈
    三十顆之犯行，辯稱：「我並未持有土造子彈三十顆，如果
    要逃逸，並無必要將子彈留在現場」云云。惟查：
（一）、證人即當日至現場執行搜索之警員吳定邦證稱：「（當
        天搜索情況為何？）被告坐在客廳裡，我們是針對甲○
        ○進行搜索，我們先對被告控制在旁邊，因為當天的對
        象是甲○○，且乙○○身穿寬鬆休閒服，所以我們只對
        他上半身做簡單搜索，褲子拍一拍而已，沒有詳細搜索
        ，初步沒有何東西。我們再到甲○○房間及住處其他地
        方搜索，包括乙○○跳窗逃逸的廁所，沒有搜到何東西
        」等語明確（見臺灣臺南地方法院檢察署九十五年度偵
        字第一三五九九號偵查卷第十四頁），足證本案警員吳
        定邦當天在臺南縣永康市○○街八之三號二樓之一之處
        所時，業已對上開處所內之房間及廁所均執行搜索而未
        發現藏有任何子彈，甚為顯然。證人吳定邦另證稱：「
        接著要到客廳進行搜索時，乙○○說要上廁所，進去不
        到三十秒，我們聽到廁所碰一聲，我們進去就看到廁所
        有一包子彈放在門旁邊，乙○○從廁所窗戶跳窗逃逸」
        等語（見同卷同頁），亦可證該處廁所於被告乙○○進
        入並逃逸後，始發現以透明塑膠袋包裝之土造子彈三十
    　  顆，於此之間，並無其他警員或閒人可資進入該廁所內
        。準此以觀，執行搜索後、被告進入前之該處廁所內，
        本無任何子彈放置於該處；於被告進入並逃逸後，在極
        短之三十秒內，警員進入即發現有土造子彈三十顆放置
        於門旁邊，依經驗法則判斷，該子彈應係被告進入廁所
        時丟棄於門旁邊所致，應無疑義。該子彈既係被告在持
        有之狀態中，益證被告對於持有該子彈之事實，主觀上
        知之甚稔，顯然其亦有持有子彈之故意存在，甚為灼然
        。
（二）、其次，證人甲○○亦於警詢中證稱：「乙○○乘警方查
        證身分時，藉機上廁所，然後從廁所二樓窗戶跳樓逃逸
        」，「警方在乙○○逃逸前，曾至廁所內搜索，未發現
        任何物品，但在乙○○跳窗逃逸後，警方才在廁所內發
        現子彈三十顆」等語無訛（見警卷第二頁至第三頁），
        經核與證人吳定邦偵查中所證述：「當時我們帶著甲○
        ○去各個房間搜索，有同仁在客廳控制乙○○，等搜索
        完後，乙○○說要上廁所，一進廁所就聽到一聲很大聲
        的聲音，像是硬物往門上丟的聲音，我們進去發現有一
        包東西在浴室門後的地上」，「（那包東西的外觀可否
        描述一下？）就一包透明塑膠袋，可以很清楚的看到裡
        面的子彈」，「我們進去浴室（按即上開所指之廁所）
        後，就發現浴室的窗戶打開」，「（你確認當時所有的
        房間每個角落都搜索過了嗎？）是的」等語大致相符（
        見臺灣臺南地方法院檢察署九十五年度偵字第一三五九
        九號偵查卷第三七頁），足證於案發時，警員業已對上
        開處所（包含廁所）內均搜索過，於被告逃逸經發覺後
        ，警員始進入廁所內，而在此一極短之時間內，並無任
        何人進入該廁所，依此客觀判斷，顯然該廁所內所遺留
        之子彈三十顆，應係被告持有後，為逃逸始行丟棄所致
        ，甚為顯明。亦即，本案查扣之土造子彈三十顆，已無
        其他合理懷疑，足認上開子彈三十顆係被告以外之人持
        有所致，因此，基於證人上開互面相符之證詞斟酌、推
        演之事實，堪認本案之土造子彈係被告所持有無訛。況
        且，參以證人甲○○於警詢中亦證稱：「（你與乙○○
        二人之間是否有恩怨或財務糾紛？）都沒有」等語（見
        警卷第四頁），而證人吳定邦亦係依法執行公務之警員
        ，均同時將被告乙○○及證人甲○○移送偵辦，並無刻
        意僅移送被告持有子彈之犯行，均堪信證人甲○○、吳
        定邦上開所言互核一致之證詞屬實。此外，扣案之土造
        子彈三十顆經送請內政部警政署刑事警察局鑑定結果，
        認：送鑑子彈三十顆均係土造子彈（具直徑約八‧七ｍ
        ｍ金屬彈頭），採樣十顆試射結果，均可擊發，認具殺
        傷力，有該局九十三年九月八日刑鑑字第０九三０一七
        三二一二號槍彈鑑定書一份附卷可憑，扣案之子彈三十
        顆（經送鑑定試射十顆後，餘二十顆有殺傷力，詳後述
        ），於被告持有時既有殺傷力，益徵本案被告有持有子
        彈之犯行甚明。
（四）、被告固辯稱其欲逃逸，並無必要將子彈留在現場云云。
        惟查：證人吳定邦既證稱：案發地點之前已經全部搜索
        過，包括廁所之處，而徵諸本案除了乙○○上廁所並逃
        逸外，搜索後並無第二人去過該廁所，依卷內所存證據
        詳加審核，檢察官既已盡其提出證據之責任及說明證據
        之責任，足認子彈係被告持有，苟被告辯稱其未持有，
        應舉出反證或指出對其有利之證明方法，而此一證據資
        料，亦必經被告釋明確足有利於其舉證之方向，而非不
        須釋明。被告於本院審理時，請求本院將子彈送鑑以查
        驗是否有其指紋等語，並未釋明子彈上是否有指紋？如
        有指紋，所欲採證之指紋為何？究係被告本人之指紋存
        在與否？或請求查明上開子彈上係證人甲○○之指紋？
        。縱上開釋明均置而不論，惟按當事人、代理人、辯護
        人或輔佐人聲請調查之證據，法院認為不必要者，得以
        裁定駁回之。下列情形，應認為不必要：一、不能調查
      　者。二、與待證事實無重要關係者。三、待證事實已臻
        明瞭無再調查之必要者。四、同一證據再行聲請者。刑
        事訴訟法第一百六十三條之二定有明文。經查：
    １、指紋係以紋線鑑驗比對程序使用分析、比對、評估及確
        認 (ACE-V)等四步驟：（一）、分析，係評估指紋印痕
        是否可供比對用。考量因素包括下列：品質（清晰度）
        及特徵數量（一級、二級、三級特徵），生理結構位置
　　　　（手指、掌、腳、腳趾）及影響品質之因素（包括殘漬
  　　　/基質、沈積物質、表面/受質、環境、顯現介質、保存
    　　方法及皮膚條件）。（二）、比對，係直接或一對一觀
　　　　察紋線特徵，決定兩印紋特徵在相似度、次序性及相對
  　　　位置關係是否一致。（三）、評估，是根據分析、比對
    　　指印形成結論。獲致結論之方式有：個化、排除、無法
      　判定。個化：是比對兩指印同時擁有足夠相符之品質（
        清晰度）及紋線特徵數量結果。排除：是比對兩指印是
        否具足夠品質（清晰度）和紋線特徵數量不相符者之結
        果。無法判定：是當潛伏指紋鑑驗人員，經受訓後，卻
        依然不能個化或排除指印來源。（四）、確認，是由另
        一具資格鑑驗人員再次獨立的鑑驗而獲致相同結論之結
        果。上開程序為本院職務上所已知之事項。
    ２、惟適用前揭程序，其前提必先留存完整之指紋，亦即，
        具有品質上之清晰度及相當之特徵數量，始得繼續踐行
        比對、評估及確認之程序。惟查：本件案發時係九十三
        年八月五日，迄今業已二年七月有餘，而上開子彈經警
        員合法搜索取得後，由承辦警員盤點子彈之數量，此時
        業已足以造成指紋完整度之破壞，對於留存在子彈上之
        指紋清晰度顯然有相當程度之減損，其後扣案之子彈三
        十顆並再送交內政部警政署刑事警察局鑑定試射十顆，
        在試射過程中取彈、裝彈及由試射人員持手套觸摸子彈
        ，亦極有可再次破壞原先留存之指紋。因此，被告請求
        本院將子彈送鑑是否有其指紋存在，顯已欠缺調查上之
        必要性，質言之，縱將上開子彈送交鑑定，惟由於子彈
        上原留存之痕跡業已因時間之經過而滅失，或因上開盤
        點、試射之過程而不復存在，對於經滅失或不復存在之
        指紋請求鑑定，在證據有無調查必要性之認定上，應認
        為無理由。故被告請求本院將上開子彈送鑑定以確認有
        無指紋存在，顯無調查之必要性，附此敘明。
二、按行為後法律有變更者，適用行為時之法律。但行為後之法
    律有利於行為人者，適用最有利於行為人之法律，修正後刑
    法第二條第一項定有明文。查槍砲彈藥刀械管制條例於九十
    四年一月二十六日，固經總統以華總一義字第○九四○○○
    一○一○一號令公布，並於同月二十八日起生效。經核關於
    同條例關於第十二條第四項未經許可持有子彈罪部分並未修
    正，並無新舊法比較之問題，應逕適用新法，先予敘明。
三、又刑事法上所稱之「持有」，乃指行為人以支配之意思，將
    物品置於自己事實上得為實力支配下之狀態而言；故「持有
    」云者，必須行為人對該財物有支配之意思，並實際上已將
    之移入於自己事實上得為支配之狀態（即行為中），始足當
    之。核被告乙○○所為，係犯槍砲彈藥刀械管制條例第十二
    條第四項之未經許可持有子彈罪。被告（於行為當時）以一
    行為持有具殺傷力之制式子彈三十顆，侵害同一法益，為單
    純一罪。爰審酌被告犯罪之動機、目的、手段，其行為對社
    會治安之潛在危險，持有槍枝及子彈之數量三十顆、期間及
    其品性、生活狀況、智識程度、犯罪所生之危害，及其犯後
    未能坦認犯行之態度等一切情狀，量處如主文所示之刑，徒
    刑部分並諭知如易科罰金之折算標準，罰金刑部分諭知易服
    勞役之折算標準，以資懲儆。
四、刑法新舊法比較：按行為後法律有變更者，適用行為時之法
    律。但行為後之法律有利於行為人者，適用最有利於行為人
    之法律，刑法第二條第一項定有明文。經查：
（一）、被告行為後，刑法第四十一條關於易科罰金之折算標準
        業於九十四年二月二日修正公布，並於九十五年七月一
        日施行。修正前刑法第四十一條第一項前段規定：「犯
    　　最重本刑為五年以下有期徒刑以下之刑之罪，而受六個
      　月以下有期徒刑或拘役之宣告，因身體、教育、職業、
        家庭之關係或其他正當事由，執行顯有困難者，得以一
        元以上三元以下折算一日，易科罰金。」其於行為時之
        易科罰金折算標準，修正前罰金罰鍰提高標準條例第二
        條前段（現已刪除）規定，就其原定數額提高為一百倍
        折算一日，則本件被告行為時之易科罰金折算標準，應
      　以銀元三百元折算一日，經折算為新臺幣後，應以新臺
        幣九百元折算為一日。惟修正後刑法第四十一條第一項
        前段則規定：「犯最重本刑為五年以下有期徒刑以下之
        刑之罪，而受六個月以下有期徒刑或拘役之宣告者，得
        以新臺幣一千元、二千元或三千元折算一日，易科罰金
        。」比較修正前後之易科罰金折算標準，以修正前之規
        定，較有利於被告，是既無刑法第二條第一項後段之情
        形，自仍應依刑法第二條第一項前段，適用修正施行前
        刑法第四十一條第一項前段規定，諭知易科罰金之折算
        標準。
（二）、易服勞役部分：按在易服勞役如超過六個月者，依舊刑
        法第四十二條第二項規定：「罰金總額折算逾六個月之
        日數者，以罰金總額與六個月之日數比例折算」，新刑
        法第四十二條第三項則規定：「易服勞役以新臺幣一千
        元、二千元或三千元折算一日。但勞役期限不得逾一年
        」，因此，本案以「舊法罰金總額與六個月的日數比例
        折算」，並與「新法的罰金一千元之折算標準」（即每
        日折算新臺幣一千元）加以比較，定其有利與否，準此
        ，本案罰金易服勞役如依舊法，每日可折算一千一百十
        一元（元以下四捨五入），如依新法以一千元折算，因
        舊法的折算期間是六個月，六個月得折算之金額一千一
        百十一元與就新法一千元加以比較，顯然舊法較新法為
        有利，故本案關於易服勞役之部分，仍以適用舊刑法第
        四十二條第二項之規定，對被告較為有利，並以此資為
        罰金易服勞役之折算標準。
（三）、刑法第三十八條第一項第三款於九十四年二月二日刑法
        修正時，雖另增列因犯罪所生之物得沒收之規定，然核
        與本件憑以沒收之刑法第三十八條第一項第一款無關，
        不生新舊法比較問題。經查：本件未經試射之土造子彈
        二十顆，均為違禁物，應依刑法第三十八條第一項第一
        款規定，不問屬於被告所有與否，均予宣告沒收；另經
        採樣試射可擊發之土造子彈十顆，因業經試射擊發，失
        去子彈之結構及性能，而不再具殺傷力，已非屬違禁物
        ，爰不予宣告沒收。
據上論斷，依刑事訴訟法第二百九十九條第一項前段、九十四年
一月二十八日修正後槍砲彈藥刀械管制條例第十二條第四項，刑
法第二條第一項、第十一條第一項前段、修正前刑法第四十一條
第一項、刑法第四十二條第三項前段、刑法第三十八條第一項第
一款，判決如主文。
本案經檢察官周俞宏到庭執行職務。
中　　華　　民　　國　　96　　年　　3 　　月　　30　　日
　　　　　刑事第十一庭  審判長　法　官  張維君
　　　　　　　　　　　　　　　　法　官  陳威龍
　  　　　　　　　　　　　　　　法　官  黃翰義
以上正本證明與原本無異。
如不服本判決，應於判決送達後10日內，向本院提出上訴狀。
　　　　　　　　　　　　　　　　書記官　王麗鈞
中　　華　　民　　國　　96　　年　　4 　　月　　2 　　日
附錄本件論罪科刑法條全文：
槍砲彈藥刀械管制條例第12條
未經許可，製造、販賣或運輸子彈者，處 1 年以上 7 年以下有
期徒刑，併科新台幣 500 萬元以下罰金。
未經許可，轉讓、出租或出借子彈者，處 6 月以上 5 年以下有
期徒刑，併科新台幣 300 萬元以下罰金。
意圖供自己或他人犯罪之用，而犯前二項之罪者，處 3 年以上
10 年以下有期徒刑，併科新台幣 700 萬元以下罰金。
未經許可，持有、寄藏或意圖販賣而陳列子彈者，處 5 年以下有
期徒刑，併科新台幣 300 萬元以下罰金。
第 1 項至第 3 項之未遂犯罰之。
